臺灣桃園地方法院刑事判決
110年度易字第977號
公  訴  人  臺灣桃園地方檢察署檢察官 
被      告  王子睿





上列被告因竊盜等案件，經檢察官提起公訴(109年度偵字第3245
5號)，本院判決如下：
    主  文
王子睿犯竊盜罪，處有期徒刑陸月，如易科罰金，以新臺幣壹仟
元折算壹日。
未扣案之犯罪所得新臺幣拾肆萬貳仟玖佰元沒收，於全部或一部
不能沒收或不宜執行沒收時，追徵其價額。
    事  實
一、王子睿與陳董邦琳前為男女朋友，曾共同居住在陳董邦琳位
    於桃園市楊梅區租屋處，竟意圖為自己不法之所有，基於竊
    盜、以不正方法由自動付款設備取得他人之物之犯意，趁陳
    董邦琳不注意時，於民國109年1月8日下午4時54分許起至同
    年1月10日下午1時17分許止之某時，竊取陳董邦琳土城平和
    郵局帳號00000000000000號帳戶之提款卡得手，並接續於附
    表所示之時間，前往附表所示之地點自動櫃員機，插入上開
    提款卡並輸入密碼，冒充陳董邦琳本人操作自動櫃員機，而
    以此不正方法，盜領如附表編號1至9、11所示之金額，及轉
    出如附表編號10所示之金額至不知情之陳嘉霓所使用之中國
    信託帳戶(帳號詳卷)，共計新臺幣(下同)14萬2,900元。嗣
    經陳董邦琳發覺上開帳戶內款項遭盜領後報警，並經調閱監
    視錄影器拍攝畫面，始悉上情。
二、案經陳董邦琳訴由新北市政府警察局樹林分局報告臺灣桃園
    地方檢察署檢察官偵查起訴。
    理  由
壹、證據能力部分：                             
    本案據以認定被告王子睿犯罪之供述證據，其中屬於傳聞證
    據之部分，檢察官、被告在本院審理時均未爭執其證據能力
    ，復經本院審酌認該等證據之作成無違法、不當或顯不可信
    之情況，非供述證據亦查無公務員違背法定程序而取得之情
    事，揆諸刑事訴訟法第158條之4反面解釋、第159條至第159
    條之5之規定，均有證據能力。
貳、實體部分：
一、事實認定之理由及依據：
    訊據被告固坦承有以告訴人陳董邦琳郵局提款卡提領及轉出
    款項之事實，惟矢口否認有何竊盜、非法由自動付款設備取
    財之犯行，辯稱：我們的錢都是放在一起，兩人交往期間的
    生活費都是由我賺的，但是基本上交給陳董邦琳管理，若是
    她沒有把提款卡給我，並跟我講密碼，我要如何去提領這些
    錢。陳董邦琳把提款卡放在皮包裡面，而且她管我管得很嚴
    ，我都是當天跟她拿提款卡，並於提領完畢之後，當面把提
    款卡還給她，她再把提款卡放入皮包裡面。還有，如果我沒
    有得到陳董邦琳同意而去提領她的錢，在提領完畢之後，郵
    局也應該會發送簡訊通知她，她也應該知道有人動用過她帳
    戶裡面的款項，可見我應該是有取得她的同意才是云云。經
    查：
　㈠被告為告訴人前男朋友，曾經共同居住在告訴人位於桃園市
    楊梅區租屋處，並於附表所示之時間，前往附表所示之地點
    自動櫃員機，插入告訴人土城平和郵局上開帳戶之提款卡並
    輸入密碼，領取如附表編號1至9、11所示之金額，及轉出如
    附表編號10所示之金額至陳嘉霓所使用之中國信託帳戶，共
    計14萬2,900元等情，業據被告於偵查及本院審理時供承在
    卷(見偵字卷第93-94頁；易字卷第66-67頁)，核與告訴人於
    警詢、偵查及本院審理時之證述情節相符(見偵字卷第8頁、
    12-13頁、63頁；易字卷第145頁、149-152頁、171頁)，並
    有帳號00000000000000號郵局帳戶交易明細一覽暨查詢109
    年1月8日起至同年2月28日為止交易明細表、存摺封面及內
    頁影本各1份、如附表所示地點之自動櫃員機監視錄影器畫
    面擷圖15張、財金資訊股份有限公司110年3月10日函附自動
    化服務機器(ATM)跨行轉帳交易明細表1份、中國信託商業銀
    行股份有限公司110年4月19日函附上述中國信託帳戶之開戶
    人基本資料1份在卷可稽(見偵字卷第21-26頁、29-36頁、11
    5-120頁、123-127頁)，此部分事實，堪以認定。
　㈡告訴人於109年5月13日下午找不到其郵局帳戶之提款卡，至
    郵局刷郵政存簿儲金簿發現遭人盜領，並經警調閱自動櫃員
    機監視錄影器拍攝畫面之後，確認係被告插入上開郵局提款
    卡並輸入密碼所為，且不曾將名下帳戶提款卡交予被告代為
    提款，亦不曾授權被告可自行持上述提款卡去提款，被告應
    於109年1月8日陪同其操作自動位員機時，知悉上述提款卡
    之密碼等情，迭據告訴人於警詢、偵查及本院審理時證述綦
    詳(見偵字卷第7頁、12-13頁、63頁、103頁；易字卷第149
    頁、152-153頁、157-160頁)；且依告訴人二次調查筆錄可
    知，其第一次警詢時尚不知悉係何人持上述郵局提款卡盜領
    款項，直至警員調閱相關自動櫃員機監視錄影器拍攝畫面後
    ，方在第二次警詢時指認是被告所為(見偵字卷第8-9頁、12
    -13頁)；佐以上述郵局帳戶之客戶歷史交易清單可知，其在
    109年5月13日找不到提款卡以後，確於同年5月29日有申請
    補發VISA金融卡之紀錄(見易字卷第113頁)，以上情節核與
    告訴人之指述相符，可見告訴人前揭所證，尚非虛妄。更何
    況依告訴人手機於109年7月27日收到來自門號0000000000號
    行動電話所發送之簡訊，其內容為「我從來沒有把你當成我
    的人頭，真的沒有，我承認我不夠好，沒能給你你要的生活
    ，我領你的錢就算在多的藉口、難處，都不是藉口理由，因
    為事情已經發生了」等語，有上開簡訊內容影本1份在卷可
    憑(見偵字卷第105頁)，且告訴人於本院審理時具結證述：
    這一則訊息是王子睿傳給我的。那時候我們已經沒有在一起
    了，我有問過他為什麼要領我的錢，他才打這一段話給我等
    語(見易字卷第154頁)，且被告於本院審理時亦坦認上述簡
    訊確係由其本人打字後發送(見易字卷第167頁)，益徵告訴
    人前揭所證，應屬可採。由是，堪認被告於109年1月8日下
    午4時54分許起至同年1月10日下午1時17分許止之某時，竊
    取告訴人上開郵局帳戶之提款卡得手，並於附表所示之時間
    ，前往附表所示之地點自動櫃員機，插入上開提款卡並輸入
    密碼，冒充係告訴人本人操作自動櫃員機之事實，至為灼然
    。
　㈢至於被告固以前揭情詞置辯，惟查：
　⒈被告辯稱：我們的錢都是放在一起，兩人交往期間的生活費
    都是由我賺的，但是基本上交給陳董邦琳管理，若是她沒有
    把提款卡給我，並跟我講密碼，我要如何去提領這些錢云云
    。然而，告訴人於偵查及本院審理時一再強調兩人財物各自
    管理(見偵字卷第63頁；易字卷第146頁)，更於本院審理時
    表示不論是被告自己賺取的金錢，抑或是他向別人收取的金
    錢，均是由被告自己保管上述款項(見易字卷第148頁、153-
    154頁)，何況告訴人於第一次製作警詢筆錄時，已經由員警
    告知誣告需負法律上責任(見偵字卷第9頁)，理應知悉誣告
    罪之法定刑為7年以下有期徒刑之罪，相較於被告所犯之竊
    盜罪乃法定刑為5年以下有期徒刑之罪，告訴人應不至於甘
    犯誣告罪而有構陷被告入罪之危險，是被告上開所辯，顯屬
    無據。
　⒉被告辯稱：如果我沒有得到陳董邦琳同意而去提領她的錢，
    在提領完畢之後，郵局也應該會發送簡訊通知她，她也應該
    知道有人動用過她帳戶裡面的款項，可見我應該是有取得她
    的同意才是云云。然查，本院以他人若是未經開戶人同意許
    可，而持提款卡至超商自動櫃員機提領款項或跨行轉帳，郵
    局是否會發送簡訊或電子郵件通知開戶人有上述交易情形乙
    節函詢板橋郵局，該郵局函覆略以：「有關儲戶於實體自動
    櫃員機(含自行或他行)辦理自行或跨行轉帳業務，單筆金額
    達一萬元(含)以上且交易成功時，將發送即時通知(需儲戶
    主檔留有Email帳號或手機號碼)；另於實體自動櫃員機提款
    則不會另行通知。」等語，有板橋郵局111年2月25日函覆1
    份附卷可考(見易字卷第92-1頁)，被告持告訴人之提款卡並
    輸入密碼操作自動櫃員機，提領或轉出如附表所示之金額，
    依上述板橋郵局函覆可知，並不會發送簡訊或電子郵件通知
    告訴人，是被告上開所辯，不足採信。
　㈣綜上所述，本案事證明確，被告犯行洵堪認定，應依法論科
    。　
二、論罪科刑
　㈠罪名：
　  按刑法第339條之2第1項之以不正方法由自動付款設備取得
    他人之物罪，其所謂「不正方法」，係泛指一切不正當之方
    法而言，並不以施用詐術為限，例如以強暴、脅迫、詐欺、
    竊盜或侵占等方式取得他人之提款卡及密碼，再冒充本人由
    自動提款設備取得他人之物，或以偽造他人之提款卡由自動
    付款設備取得他人之物等等，均屬之（最高法院94年度台上
    字第4023號判決意旨可資參照）。被告竊取告訴人郵局帳戶
    提款卡之後，冒充告訴人本人操作自動櫃員機之行為，為刑
    法第339條之2第1項所規定之「不正方法」無訛。核被告所
    為，係犯刑法第320條第1項之竊盜罪、第339條之2第1項之
    非法由自動付款設備取財罪。
  ㈡罪數：
　⒈被告多次輸入密碼由自動付款設備提領現金、跨行轉帳之行
    為，各該數行為係於密切接近之時、地實施，侵害同一法益
    ，各行為獨立性極為薄弱，依一般社會觀念，難以強行分開
    ，在刑法評價上，應視為數個舉動之接續施行，而包括於一
    行為予以評價，屬接續犯而論以一罪。
　⒉被告主觀上出於單一之犯罪決意，竊得提款卡以後，繼而持
    以提領、轉帳之行為，二行為間均具局部同一性，為避免過
    度評價，應認被告係以一行為，同時觸犯竊盜及非法由自動
    付款設備取財二罪名，為想像競合犯，應依刑法第55條規定
    ，從一重之竊盜罪處斷。
　㈢量刑：
　　爰以行為人之責任為基礎，審酌被告不循正當途徑獲取所需
    ，反企圖不勞而獲，恣意竊取他人之財物，又以不正方法由
    自動付款設備取得他人之存款，所為非是；且被告始終否認
    犯行，亦無賠償告訴人分毫，犯後態度不佳，暨於本院審理
    自述大學就學中之智識程度，另案在押前從事放款工作，經
    濟小康之生活狀況(見易字卷第169頁），及造成告訴人之財
    產損害非微等一切情狀，量處如主文所示之刑，並諭知易科
    罰金之折算標準，以示懲儆。
三、沒收：
　㈠被告竊取告訴人郵局帳戶提款卡之後，持提款卡提領或轉帳
    之金額共計14萬2,900元為其犯罪所得，雖未扣案，仍應依
    刑法第38條之1第1項、第3項規定諭知沒收，於全部或一部
    不能沒收或不宜執行沒收時，追徵其價額。
　㈡至於竊得之郵局帳戶提款卡1張，固為被告犯罪所得之物，惟
    告訴人已向郵局辦理掛失補發VSIA金融卡，業如前述，若予
    以宣告沒收，欠缺刑法上之重要性，爰依刑法第38條之2第2
    項之規定，不予宣告沒收或追徵。
據上論斷，應依刑事訴訟法第299條第1項前段，刑法第320條第1
項、第339條之2第1項、第55條、第41條第1項前段、第38條之1
第1項前段、第3項，刑法施行法第1條之1第1項，判決如主文。
本案經檢察官許炳文提起公訴，檢察官周彤芬到庭執行職務。
中　　華　　民　　國　　111 　年　　5 　　月　　4 　　日
                  刑事第十五庭  法　官　吳軍良
以上正本證明與原本無異。
如不服本判決應於收受判決後20日內向本院提出上訴書狀，並應
敘述具體理由。其未敘述上訴理由者，應於上訴期間屆滿後20日
內向本院補提理由書(均須按他造當事人之人數附繕本)「切勿逕
送上級法院」。 
　　　　　　　　　　　　　　　  書記官　魏妙軒
中　　華　　民　　國　　111 　年　　5 　　月　　4 　　日
附錄本案論罪科刑法條全文：
刑法第320條
Ⅰ意圖為自己或第三人不法之所有，而竊取他人之動產者，為竊
  盜罪，處五年以下有期徒刑、拘役或五十萬元以下罰金。
Ⅱ意圖為自己或第三人不法之利益，而竊佔他人之不動產者，依
  前項之規定處斷。
Ⅲ前二項之未遂犯罰之。
刑法第339條之2
Ⅰ意圖為自己或第三人不法之所有，以不正方法由自動付款設備
  取得他人之物者，處三年以下有期徒刑、拘役或三十萬元以下
  罰金。
Ⅱ以前項方法得財產上不法之利益或使第三人得之者，亦同。
Ⅲ前二項之未遂犯罰之。　
附表：
編號 提領時間 地      點 提領金額 1 109年1月10日下午1時17分許 桃園市○○區○○路00號埔心里郵局     4萬元 2 109年1月16日下午5時1分許 桃園市○○區○○路000號統一超商楊昇門市 1萬1,000元 (不含跨行提款手續費5元) 3 109年1月26日下午3日9分許 桃園市○○區○○路000號統一超商壢和門市 1萬1,000元 (不含跨行提款手續費5元) 4 109年2月1日上午11時46分許 桃園市○○區○○○路000號全家超商楊梅北都門市 1萬1,000元 (不含跨行提款手續費5元) 5 109年2月6日中午12時58分許 桃園市○○區○○路000號統一超商楊展門市 5,000元 (不含跨行提款手續費5元) 6 109年2月14日凌晨0時51分許 臺北市○○區○○街000號統一超商龍廣門市 2萬元 (不含跨行提款手續費5元) 7 109年2月14日凌晨0時52分許 同上 1萬4,000元 (不含跨行提款手續費5元) 8 109年2月17日下午2時36分許 新北市○○區○○路000號統一超商金沙門市 6,000元 (不含跨行提款手續費5元) 9 109年2月18日下午2時42分許 新北市○○區○○路0段000號全家超商濱海門市 1萬5,000元 (不含跨行提款手續費5元) 10 109年2月18日晚間9時51分許 跨行轉帳 2,000元 (不含跨行轉帳手續費15元) 11 109年2月26日晚間7時39分許 桃園市○○區○○路0段000號萊爾富超商壢民店 7,900元 (不含跨行提款手續費5元) 合計   14萬2,900元